【裁判字號】    98,訴緝,223
【裁判日期】    981231
【裁判案由】    妨害風化等
【裁判全文】
臺灣臺北地方法院刑事判決             98年度訴緝字第223號
公  訴  人  臺灣臺北地方法院檢察署檢察官
被      告  甲○○
上列被告因妨害風化等案件，經檢察官提起公訴（86年度偵字第
8826號），本院判決如下：
    主  文
本件免訴。
    理  由
一、公訴意旨略以：被告甲○○係大陸地區女子，於民國85年間
    ，無真正結婚之意思，竟仍與鄭慈仁於大陸地區辦理假結婚
    ，由鄭慈仁持不實之結婚公證書，同時填具結婚登記申請書
    、身分證變更登記申請書，向高雄市小港區戶政事務所，申
    請辦理結婚之戶籍登記及身分證配偶欄之變更登記，致使該
    管公務員將兩人於85年10月15月結婚之不實事項，於85年1
    1 月8 日，登載於公文書之戶籍登記簿、戶口名簿及鄭慈仁
    身分證上。鄭慈仁復填具內容不實之大陸地區人民進入臺灣
    地區保證書，致管區員警將此不實事項記載於上開保證書之
    簽註意見欄內，再透過旅行社填具大陸地區人民進入臺灣地
    區旅行申請書，及檢具上開大陸地區人民進入臺灣地區保證
    書、前揭鄭慈仁身分證、戶籍登記簿謄本等資料，向內政部
    警政署入出境管理局以配偶來臺探親為由，申請被告入境，
    該管承辦公務員不知有偽，在上開旅行證申請書之公文書上
    ，記載被告與鄭慈仁結婚、由大陸來臺探親等不實事項，而
    發出被告入境許可證，足生損害於入境與戶政資料管理之正
    確性，使被告於85年12月20日得以入境臺灣。因認被告涉犯
    刑法第216 條、第214 條行使使公務員登載不實文書罪嫌。
二、按案件時效已完成者，應諭知免訴之判決，且得不經言詞辯
    論為之，刑事訴訟法第302 條第2 款、第307 條分別定有明
    文。又行為後法律有變更者，適用行為時之法律，但行為後
    之法律有利於行為人者，適用最有利於行為人之法律，但行
    為後之法律有利於行為人者，適用最有利於行為人之法律，
    為95年7 月1 日修正施行之刑法第2 條第1 項所明定。查修
    正後刑法第80條第1 項，及修正前刑法第80條第1 項關於追
    訴權時效期間之規定不同，修正後刑法所定時效期間較長，
    表示行為人被追訴之期限較久，自屬對行為人不利，比較結
    果，自以修正前刑法第80條較有利於行為人，本件關於追訴
    權時效，自應適用修正前刑法第80條之規定。則關於追訴權
    時效之停止進行，及其期間、計算，亦應一體適用修正前刑
    法第83條之規定。再追訴權之時效，如依法律之規定，偵查
    、起訴或審判之程序，不能開始或繼續時，停止其進行，前
    項時效停止，自停止原因消滅之日起，與停止前已經過之期
    間，一併計算，停止原因繼續存在之期間，如達於修正前刑
    法第80條第1 項各款所定期間4 分之1 者，其停止原因視為
    消滅，修正前刑法第83條定有明文。另按經提起公訴或自訴
    ，且在審判進行中，此時追訴權既無不行使之情形，自不發
    生時效進行之問題（司法院大法官會議釋字第138 號解釋意
    旨參照），若已實施偵查，追訴權既無不行使之情形，即不
    生時效進行之問題。而所謂實施偵查者，係指檢察署收受警
    局移送書或告訴、告發之日起為檢察官發動偵查權之時而言
    （最高法院82年度第10次刑事庭會議決議可參）。
三、經查，依公訴意旨所示，本案被告涉犯刑法第216 條、第21
    4 條行使使公務員登載不實文書罪嫌，被告於85年11月8 日
    辦妥不實之結婚戶籍登記，據此取得入境取可，於85年12月
    20日入境臺灣等情，為鄭慈仁於警詢供述明確，並有結婚登
    記申請書、入出境資訊連結作業查詢列印表1 紙在卷可考，
    是被告既於85年12月20日可入境臺灣，顯見於此時已辦妥相
    關入境許可，犯罪行為於此時應已終了，故其追訴權時效應
    自85年12月20日開始起算。次查，本案被告涉犯刑法第216
    條、第214 條行使使公務員登載不實文書罪，經檢察官於86
    年4 月11日開始偵查，86年4 月28日提起公訴，86年5 月8
    日繫屬於本院，嗣因被告逃匿，經本院於86年10月4 日發佈
    通緝，致審判程序不能開始，此有起訴書、本案刑事卷宗及
    本院86年10月4 日發布之86年北院瑞刑正緝字第1148號通緝
    書在卷可稽。又被告所涉犯之刑法第216 條、第214 條之行
    使使公務員登載不實文書罪嫌，依前開修正前刑法第80條第
    1 項第2 款規定，追訴權時效為10年。再依修正前刑法第83
    條第1 項、第3 項規定，並參照司法院29年院字第1963號解
    釋，本案關於行使使公務員登載不實文書罪等罪之追訴權時
    效期間應加計因通緝而停止之2 年6 月期間，共計為12年6
    月。是本案之追訴權時效應自被告犯罪行為終了之日即85年
    12月20日起算，惟自86年4 月11日開始偵查，迄86年10月4
    日本院發佈通緝，依司法院釋字第138 號解釋，此時追訴權
    既無不行使之情形，自不生時效進行之問題，自應加計此部
    分期間（計5 月24日），再扣除該案起訴至繫屬本院期間（
    計11日），是本案關於行使使公務員登載不實文書罪的追訴
    權時效完成日應為98年12月3 日。綜此，參照前開規定及說
    明所示，本案已逾追訴權時效，揆諸上開說明，爰不經言詞
    辯論，逕諭知免訴判決。
四、依刑事訴訟法第302 條第2 款、第307 條，刑法第2 條第1
    項前段，判決如主文。
中    華    民    國    98    年    12    月    31    日
          刑事第十六庭  審判長法  官  蔡守訓
                              法  官  羅月君
                              法  官  藍家偉
上正本證明與原本無異。
如不服本判決應於收受送達後10日內向本院提出上訴書狀，並應
敘述具體理由；其未敘述上訴理由者，應於上訴期間屆滿後20日
內向本院補提理由書（均須按他造當事人之人數附繕本）「切勿
逕送上級法院」。告訴人或被害人如對於本判決不服者，應具備
理由請求檢察官上訴，其上訴期間之計算係以檢察官收受判決正
本之日期為準。
                              書記官  呂慧娟
中    華    民    國    98    年    12    月    31    日

司法院資訊處製作；財團法人民間司法改革基金會備份。
